最高法院刑事判決　　　　　　九十六年度台上字第一八八０號
上　訴　人　台灣高等法院檢察署檢察官
被　　　告　甲○○
　　　　　　　　　　原住台灣省新竹市○○路○段576巷16弄7
上列上訴人因被告偽造文書案件，不服台灣高等法院中華民國九
十五年十二月二十九日第二審判決（九十五年度上訴字第三七八
二號，起訴案號：台灣新竹地方法院檢察署八十三年度偵字第七
六二三號），提起上訴，本院判決如下：
    主  文
上訴駁回。
    理  由
按刑事訴訟法第三百七十七條規定，上訴於第三審法院，非以判
決違背法令為理由，不得為之。是提起第三審上訴，應以原判決
違背法令為理由，係屬法定要件。如果上訴理由書狀並未依據卷
內訴訟資料，具體指摘原判決不適用何種法則或如何適用不當，
或所指摘原判決違法情事，顯與法律規定得為第三審上訴理由之
違法情形，不相適合時，均應認其上訴為違背法律上之程式，予
以駁回。本件原判決以公訴意旨略稱：被告甲○○之夫張德育（
同經第一審法院通緝）與被害人即告訴人乙○○係兄弟，於民國
七十年間，兄弟合資創辦隆豐金屬工業股份有限公司，嗣於七十
六年間，公司增資，父親即另被害人張文泉及被告均亦入股，而
業務平日則由被告夫妻營運，竟利用乙○○常年在外從事遠洋工
作之機會，被告夫妻共萌為自己不法所有之概括犯意聯絡，先於
七十六年間，在新竹市○○路○段五七六巷十六弄七號，盜用乙
○○、張文泉之印章，偽造不實之股份移轉文件，向政府主管機
關申請變更登記，將乙○○持有之八百九十六股，悉數移轉登記
在張芸生名下（張德育、乙○○之妹），將張文泉持有之二百六
十二股移轉登記在被告名下。又於七十八年十月間，盜用張芸生
之印章，將張芸生名下八百四十六股分別移轉登記予被告四百九
十六股、張德育之女張綺芝與張倩榕各一百五十股、二百股，並
再盜用張文泉之印章，將張文泉死後所遺留之五十股移轉登記在
張綺芝名下。復於八十二年間，再盜用張芸生之印章，將張芸生
名下所剩之五十股售予第三人黃呂照等，足以生損害於政府主管
機關對於工商事務之管理及乙○○、張文泉、張芸生等人之利益
，因認被告涉犯刑法第二百十六條、第二百十條、第二百十四條
、第二百十七條第二項、第三百三十六條第二項等罪嫌云云。經
審理結果，以被告行為後，刑法關於追訴權時效之規定業經修正
，綜合比較結果，係舊法有利於被告；其被訴之罪名，最重法定
本刑為五年以下有期徒刑，依修正前刑法第八十條第一項第二款
規定，追訴權時效期間為十年，自被告犯罪之最後時間八十二年
七月一日起算；其間，檢察官於八十三年八月十六日開始偵查，
被告逃匿，經第一審法院於八十四年三月二十七日予以通緝，依
司法院釋字第一三八號解釋及本院刑事庭會議決議意旨，自該開
始偵查日起，至通緝之前一日止，「追訴權既無不行使之情形，
自不生時效進行之問題」；復依修正前刑法第八十三條第三項：
「停止原因繼續存在之期間，如達於第八十條第一項各款所定期
間四分之一者，其停止原因視為消滅」之規定，計算其法定停止
期間二年六月，即至八十六年九月二十七日起再繼續進行；是自
八十二年七月一日起，加計十二年六月及時效停止進行之七月十
一日，其追訴權時效應於九十五年八月十二日完成。乃維持第一
審於九十五年八月十八日，未經言詞辯論，所為之免訴判決，駁
回檢察官依乙○○所請，而提起之第二審上訴。復說明乙○○依
憑上揭通緝稿，記載本件時效「至九十六年七月五日止」，請求
檢察官上訴，固非無據，然該稿有顯然誤算、誤載之情形，自不
能作準。所為時效事實之認定，俱有卷內各訴訟資料可稽，自形
式上觀察，並無違法可言。檢察官第三審上訴意旨略稱：(一)、被
告被訴犯罪之時間，乃民國「八十二年間」，原判決逕認定為同
年「七月一日」，非但與卷內資料不符，且未敘明其認定之理由
，而有判決理由不備之違法。(二)、原判決既引據司法院釋字第一
三八號解釋及最高法院八十二年第十次刑事庭會議決議，認「自
開始偵查日起，至通緝之前一日止，追訴權既無不行使之情形，
自『不生時效進行』之問題」，竟又謂上揭期間「追訴權『時效
停止進行』，是自八十二年七月一日起，加計……十二年六月及
『時效停止進行之七月十一日』，則本件追訴時效業於九十五年
八月十二日完成」，其「適用法則亦有未合」云云。惟查：所言
「追訴權既無不行使之情形」，即謂追訴權已經行使，而「不生
時效進行之問題」，其效果斯為時效停止進行，原判決所持法律
見解，洵無不合。上訴意旨指其有判決理由矛盾，及適用法則不
當之違誤，容係誤會。又「出生之月日，無從確定時，推定其為
七月一日出生。」為民法第一百二十四條第二項前段所明定，於
其他有關曆法之推算，同此類推適用，乃當然之法理，亦屬一般
之法律常識。本件起訴書記載被告犯罪時間為「八十二年間」，
並無確切之月日，原審逕行推認為該年之七月一日，縱未於判決
內敘述其法理及認定依據，但於判決本旨要無影響，依刑事訴訟
法第三百八十條規定意旨，難認得資為第三審上訴之合法理由。
依上說明，應認本件行使偽造私文書部分之上訴，為違背法律上
之程式，予以駁回。至盜用印章、使公務員登載不實文書及業務
侵占部分，核屬刑事訴訟法第三百七十六條第一、三款所列不得
上訴第三審之罪名，起訴書認與上揭部分具有行為時法裁判上一
罪之牽連犯關係，該牽連之行使偽造私文書重罪部分上訴既不合
法，自無從就此三輕罪部分併為實體上之審判，應併予駁回。
據上論結，應依刑事訴訟法第三百九十五條前段，判決如主文。
中　　華　　民　　國　九十六　年　　四　　月   十二   日
                      最高法院刑事第七庭
                          審判長法官  張　淳　淙
                                法官  劉　介　民
                                法官  張　春　福
                                法官  洪　昌　宏
                                法官  蔡　彩　貞
      本件正本證明與原本無異
                                      書  記  官
中　　華　　民　　國　九十六　年　　四　　月　 十六 　日
                                                H
